【裁判字號】    98,苗簡,682
【裁判日期】    990408
【裁判案由】    拆除地上物返還土地
【裁判全文】
臺灣苗栗地方法院民事簡易判決         98年度苗簡字第682號
原      告  甲○○
訴訟代理人  江錫麒律師
            黃淑齡律師
複代理人    張麗琴律師
被      告  丙○○
訴訟代理人  乙○○
上列當事人間請求拆除地上物返還土地事件，本院於民國99年3
月23日言詞辯論終結，判決如下：
    主  文
被告應將坐落苗栗縣苑裡鎮○○段六二地號土地如附圖所示斜線
部分、面積八點九三平方公尺土地上之地上物拆除，並將土地返
還原告。
訴訟費用由被告負擔。
本判決得假執行。
    事實與理由
一、原告主張：原告所有坐落苗栗縣苑裡鎮○○段62地號土地（
    下稱系爭土地），與被告所有同段61地號土地毗鄰。因被告
    於其所有同段61、61之1 地號土地上鋪設水泥地、水泥樁、
    興建車庫，越界無權占用原告所有系爭土地，占用範圍如苗
    栗縣通霄地政事務所（下稱通霄地政）民國99年2 月22日土
    地複丈成果圖（下稱附圖）斜線部分所示面積8.93平方公尺
    。原告以存證信函通知被告自行拆除越界部分之地上物，被
    告均置之不理，爰依民法第767 條物上請求權之規定，訴請
    被告將上述占用系爭土地部分之地上物拆除後，將土地返還
    原告。並聲明：如主文第1 項所示。
二、被告則辯以：伊有繳地價稅，伊沒有超過一吋，如果要拆，
    大家就拆，有超過就拆等語。並聲明：原告之訴駁回。
三、查原告主張系爭土地為其所有，其上有被告搭建之車庫、水
    泥地板、牆垣基礎及立柱等占用，占用面積為8.93平方公尺
    之事實，業據提出與其所述相符之土地登記謄本、地籍圖謄
    本及照片2 幀等件為證。又系爭土地臨苗121 縣道，東北側
    有被告搭建之鐵皮車庫，車庫地面有水泥、磚牆，車庫後方
    為水泥地板、牆垣基礎及立柱等情，業經本院會同通霄地政
    測量人員現場履勘查明，有本院99年2 月10日勘驗筆錄1 份
    、當日所攝現場照片6 幀及通霄地政99年2 月24日通地二字
    第0990001098號函覆之土地複丈成果圖在卷可佐（見卷第43
    至48頁），堪認原告之主張為真實。
四、按所有人對於無權占有其所有物者，得請求返還之，對於妨
    害其所有權者，得請求除去之，民法第767 條第1 項定有明
    文。又以無權占有為原因，請求返還土地者，占有人對土地
    所有權存在之事實無爭執，而僅以非無權占有為抗辯者，土
    地所有權人對其土地被無權占有之事實無舉證責任，占有人
    自應就其取得占有係有正當權源之事實證明之（最高法院85
    年度台上字第1120號判決要旨參照）。本件系爭土地為原告
    所有，如附圖斜線部分之地上物係被告所有，為兩造所不爭
    執。被告所有鐵皮車庫、水泥地板、磚牆、牆垣基礎及立柱
    等地上物，確占用系爭土地如附圖斜線所示占用部分，面積
    8.93平方公尺，已如前述，被告辯稱其所有地上物未占用系
    爭土地，顯不足採。被告復未舉證證明其就附圖斜線所示部
    分有何合法占有權源。從而，原告依民法第767 條第1 項物
    上請求權之規定，請求被告將系爭土地上如附圖斜線部分所
    示面積8.93平方公尺占用範圍之地上物拆除，並將上開土地
    返還與原告，為有理由，應予准許。
五、本件係就民事訴訟法第427 條適用簡易程序所為被告敗訴之
    判決，本院應依民事訴訟法第389 條第1 項第3 款規定，依
    職權宣告假執行。
六、據上論結，本件原告之訴為有理由，依民事訴訟法第436 條
    第2 項、第78條、第389 條第1 項第3 款，判決如主文。
中    華    民    國    99    年    4     月    8     日
              苗栗簡易庭法  官  吳國聖
以上正本係照原本作成。
如對本判決上訴，須於判決送達後20日內向本院提出上訴狀。
                        書記官  葉俊宏
中    華    民    國    99    年    4     月    8     日

司法院資訊處製作；財團法人民間司法改革基金會備份。
